臺灣花蓮地方法院刑事判決　　　　　　　　　　　　　　　九十三年度訴字第七號
　　公　訴　人　臺灣花蓮地方法院檢察署檢察官
　　被　　　告　甲○○
　　被　　　告　己○○
　　右二人共同
　　選任辯護人　吳美津律師
　　被　　　告　戊○○
　　選任辯護人　曾泰源律師
右列被告等因違反槍砲彈藥刀械管制條例案件，經檢察官提起公訴（九十二年度偵字
第二二四四號、九十二年度偵字第一九０一號），本院判決如左：
    主  文
己○○未經許可，持有手槍，處有期徒刑陸年肆月，併科罰金新台幣伍拾萬元，罰金
如易服勞役，以罰金總額與陸個月之日數比例計算，扣案之制式半自動手槍壹枝（口
徑玖釐米、含雙排彈匣壹個、槍枝管制編號：0000000000），沒收之。
戊○○意圖使犯人隱避而頂替，處有期徒刑陸月，如易科罰金，以參佰元折算壹日。
甲○○無罪。
    事  實
一、戊○○於民國九十一年五月二十五日凌晨四時許，在花蓮縣花蓮市○○路「征服
    情海ＫＴＶ」，與友人張永昇、李世琪、徐遠鵬及其他不詳姓名友人共六、七人
    ，因消費買單事與店家戴德輝及其所僱用之少爺等人起衝突，致雙方人馬發生群
    毆。其後，有一不詳姓名之成年男子，為替戊○○等人報復，遂於同日上午七時
    許，未經主管機關之許可，持具有殺傷力之手槍一枝，駕車行經「征服情海」Ｋ
    ＴＶ，以慢速行經該店之大門，並基於殺人之不確定故意，拉下該車窗，以該手
    槍朝「征服情海」ＫＴＶ大門樓梯口，擊發子彈後，射傷「征服情海」ＫＴＶ之
    員工蘇秋蘭、林傳後，迅速離開。己○○（八十九年九月二十七日改名前原名為
    謝曉明）基於使該開槍之不詳男子隱蔽之意圖，於同年五月二十六日上午九時十
    四分許，在花蓮縣吉安鄉○○○街十八號住處，由甲○○以己○○所有之000
    0000000號行動電話，撥打戊○○0000000000號行動電話，要
    求戊○○至己○○家中，戊○○遂由乙○○陪同前往己○○家中，己○○乃以幫
    忙戊○○繳納貸款解決家庭經濟問題為條件，教唆戊○○頂替該開槍傷人男子之
    罪行，戊○○離開己○○家中後，幾經考量後，即意圖為使該開槍之不明男子隱
    蔽，於同日下午再次前往己○○家中，同意頂替出面向警方自首，己○○遂於同
    年五月二十六日晚間，驅車載甲○○陪同戊○○至余道明律師事務所，欲委任余
    律師帶領戊○○向警方自首，但因時間太晚，故當晚甲○○與戊○○夜宿余律師
    事務所，次日即同年五月二十七日上午，己○○明知具有殺傷力之制式半自動手
    槍，為槍砲彈藥刀械管制條例所管制之物品，未經許可，不得無故持有，竟仍未
    經許可，非法持有具殺傷力之制式半自動手槍一枝、子彈三顆至余律師事務所交
    給戊○○，並在該律師事務教導戊○○如何拆卸槍枝及如何使用槍枝後，始由戊○○在余律師事務所將槍枝交給余律師，由余律師帶同戊○○至花蓮縣警察局花
    蓮分局向警方自首開槍傷人，經警扣得半自動手槍壹枝（口徑九釐米、含雙排彈
    匣一個、槍枝管制編號：0000000000）、子彈三顆（鑑定時試射用罄
  ）。嗣經台灣花蓮地方法院及台灣高等法院花蓮分院於審理戊○○殺人未遂案件
    中，戊○○自白頂替他人犯罪，始循線查獲。
二、案經台灣高等法院花蓮分院檢察署函送及花蓮縣警察局花蓮分局報告台灣花蓮地
    方法院檢察署檢察官偵查起訴。
    理  由
壹、證據能力部分：
一、按被告以外之人於審判外之言詞或書面陳述，除法律有規定者外，不得做為證據
    ，又被告以外之人於審判外向法官所為之陳述，得為證據。刑事訴訟法第一百五
    十九條第一項、第一百五十九條之一第一項分別定有明文。查刑事訴訟法第一百
    五十九條之一之立法意旨，係以被告以外之人於法官面前所為之陳述，其任意陳
    述之信用性已受確定保障，故規定該等陳述得作為證據，可知不論被告以外之人
    是否於被告相同之案件中，或於被告不同之案件中在法官面前所為陳述，均得為
    證據。本案公訴人以證人乙○○、丁○○於警詢中及本院九十一年訴字第一五六
    號殺人未遂案件（以下簡稱殺人未遂案件）審理中，以及余道明、被告戊○○於
    本院殺人未遂案件審理中之證述為本案證據，然被告己○○及甲○○選任辯護人
    於準備程序中主張上開證據無證據能力，揆諸前揭規定，應認證人乙○○、丁○○於警詢中之證詞，不得採為證據，而無證據能力；另證人乙○○、丁○○、余
    道明及被告戊○○於本院殺人未遂案件審理中之證述，得為證據，有證據能力。
    被告己○○與甲○○之辯護人另主張證人乙○○於本院殺人未遂案件中之證述，
    為傳聞證據，並無證據能力，然查，證人乙○○於九十一年五月二十六日上午曾
    陪同被告戊○○至被告己○○家中一情，業據被告戊○○於本院殺人未遂案件審
    理中供述明確，而觀以證人乙○○於本院殺人未遂案件中所證述，均係其於當天
    在被告己○○家中所見所聞之事實，並非聽自被告戊○○之描述，其證詞自非傳
    聞證據，應具證據能力，併此敘明。
貳、有罪部分：
一、訊據被告戊○○坦承於前揭時間、地點同意被告己○○之教唆，頂替該不知名開
    槍男子，並由余道明律師陪同向花蓮縣警察局花蓮分局自首等情，核與證人乙○○、余道明於本院殺人未遂案件審理中之證述相符，並有制式半自動手槍槍枝一
    枝、子彈三顆扣案可稽，另有本院九十一年度訴字第一五六號、台灣高等法院花
    蓮分願九十一年度上訴字第二二八號刑事判決各一份附卷可查，被告戊○○之自
    白與事實相符，堪予採信，本案事證明確，被告戊○○犯行洵堪認定，應依法論
    科。
二、訊據被告己○○矢口否認有何持有槍械、子彈及教唆頂替犯行，辯稱：被告戊○○到伊家中，說和人家吵架，問伊要怎麼辦，伊遂叫被告戊○○去自首，當時被
    告戊○○說槍是他所有的云云，經查：
（一）被告戊○○於九十一年五月二十五日凌晨四時許，在花蓮縣花蓮市○○路「征
      服情海ＫＴＶ」，與友人張永昇、李世琪、徐遠鵬及其他不詳姓名友人共六、
      七人，因消費買單事與店家戴德輝及其所僱用之少爺等人起衝突，致雙方人馬
      發生群毆，但嗣後持具有殺傷力之手槍一枝，朝「征服情海」ＫＴＶ大門樓梯
      口，擊發子彈之人，並非被告戊○○等情，迭據被告戊○○於本院殺人未遂案
      件審理中、台灣高等法院花蓮分院九十一年度上訴字第二二八號殺人未遂案件
      審理中及本院審理中證述明確，並經本院九十一年訴字第一五六號及台灣高等
      法院花蓮分院九十一年度上訴字第二二八號判決被告戊○○殺人未遂案件無罪
      確定，堪信被告戊○○前開證述為真實可採，其並非持槍前往「征服情海ＫＴ
      Ｖ」開槍之人。
（二）被告己○○雖以前置辯，然查被告己○○與被告戊○○交情並不好一情，為被
      告己○○於本院審理中（本院九十三年十月十九日審判筆錄第二十三頁）供述
      明確，則被告戊○○若真涉及槍擊案件，又豈會主動找被告己○○處理？況被
      告己○○於槍擊案件發生之次日，其所有之0000000000號行動電話
      ，於九時十四分起至十六時五十一分止，多次密切與被告戊○○通話，有和信
      電訊股份有限公司之被告戊○○0000000000號手機通聯記錄一份在
      卷可查（本院殺人未遂案件卷第二二九頁），另被告戊○○並於「征服情海Ｋ
      ＴＶ」槍擊案件發生後次日，二次應被告己○○之要求前往被告己○○家中一
      情，為證人戊○○、乙○○於本院審理中證述明確，若被告己○○上開辯稱僅
      係為被告戊○○處理自首事宜為真，則其對交情不好之被告戊○○是否自首如
      此關心，似已超乎常情，其上開辯詞之真實性，已啟人疑竇。又查，被告己○○於九十三年五月二十六日上午，在花蓮縣吉安鄉○○○街十八號住處，答應
      幫忙還貸款以解決家庭經濟問題，要求被告戊○○頂替該開槍傷人男子之罪行
      ，經被告戊○○於同日下午再次前往被告己○○上開住處，並同意頂替後，被
      告己○○遂於同日晚間，開車載被告甲○○陪同被告戊○○至余道明律師事務
      所，欲委任余律師帶領戊○○向警方自首，但因時間太晚，故當晚被告戊○○
      與被告甲○○夜宿余律師事務所等情，亦據證人戊○○於本院審理中證述明確
      ，核與證人乙○○於本院審理殺人未遂案件中證述：九十一年五月二十六日上
      午被告己○○打電話要被告戊○○到他家，伊與被告戊○○一同到被告己○○
      家中，被告己○○要我們小孩子小孩子扛「征服情海」槍枝的事，當時被告己○○一直針對被告戊○○要他去扛這件事，並說他在白道很吃得開，被告戊○○進去（監獄）不會很苦，若其進去，錢不是問題，被告戊○○遲疑二、三個
      小時後才答應等語（本院殺人未遂案件卷第二六二頁）相符，足認被告己○○
      確實有教唆被告戊○○頂替之犯行。另證人乙○○於本院審理時雖證稱：當時
      伊並沒有聽到被告己○○要被告戊○○出面頂罪等語，然本案案發時間為九十
      一年五月二十六日，距證人乙○○於本院九十三年十月十九日出庭作證，已隔
      二年半，實難苛責無關之證人再對該案件之過程清楚記憶，此由證人乙○○復
      於本院審理中證稱：當時伊聽到被告己○○及戊○○在講槍的事，講什麼事情
      也忘記了等語可資為證，足認證人乙○○於本院殺人未遂案件審理中之證述時
      間（九十一年九月十六日）與案發時間相隔僅四月，其證述內容應較具可信度
      ，故不能僅以證人乙○○於本院審理中之前開證詞，為被告己○○有利之認定
      ，附此敘明。
（三）被告己○○於九十一年五月二十七日上午，持有具殺傷力之制式半自動手槍一
      枝、子彈三顆，至余道明律師事務所交給被告戊○○，並在該律師事務教導被
      告戊○○如何拆卸槍枝及如何使用槍枝後，始由被告戊○○在律師事務所將槍
      枝交給證人余道明，由證人余道明帶同被告戊○○至花蓮縣警察局花蓮分局向
      警方自首開槍傷人，並將槍械、子彈交給警方等情，為證人戊○○於本院審理
      中結證屬實，衡以被告戊○○上開交出之槍枝試射之彈頭、彈殼，與警方於槍
      擊案發現場採得之彈頭二顆、彈殼一顆比對之結果，其來復線上及彈底之紋痕
      特徵相吻合，有內政部警政署刑事警察局九十一年六月十九日刑鑑字第０九一
      ０一三二一三七號鑑定書一份在卷可佐，可知被告戊○○上開交出之槍枝即朝
      「征服情海」ＫＴＶ大門樓梯口擊發子彈之槍枝，則被告戊○○既非持具有殺
      傷力之槍械朝「征服情海」ＫＴＶ大門樓梯口擊發子彈之人，卻能提出該槍擊
      之槍械，已屬無法想像，且證人乙○○、丁○○於本院殺人未遂案件審理中均
      證稱：被告戊○○前去被告己○○家中沒有帶背包，口袋也沒有放東西等語，
      證人丁○○並證稱：被告甲○○亦沒有帶包包等語；又被告戊○○與被告己○○於九十一年五月二十六日晚間到達余律師事務所告知被告戊○○欲自首，然
      當時被告戊○○並未提出槍枝，第二天被告戊○○才提出槍枝給證人余道明，
      交付槍枝時被告己○○已到達事務所一情，為證人余道明於本院殺人未遂案件
      審理中證述明確，則被告戊○○當時前往律師事務所係為自首槍擊案件，證人
      余道明為以律師為職業者，必會針對被告所陳述之犯罪事實，詢問被告戊○○
      該案件中之證物即槍枝之來源及去處等情，被告戊○○亦必於第一時間將槍枝
      交給證人余道明，以免多生枝節，但證人余道明卻係於第二天才收受被告戊○○交付之槍枝，是均足認被告戊○○到達事務所之當天晚上並未攜帶槍枝前往
      ，另衡以被告甲○○與被告戊○○二人到達律師事務所後均未離開，夜宿律師
      事務所，而被告己○○則於當晚離開，第二天再到律師事務所與被告戊○○會
      合等情，業據被告甲○○於偵訊時供述明確，則被告戊○○於到達律師事務所
      時並未攜帶槍枝，卻於被告己○○第二天到達律師事務所後，由被告戊○○將
      槍枝交付證人余道明，堪信證人戊○○本院前揭證述槍枝為被告己○○所交付
      ，並在律師事務所教導其拆卸及使用方法等語為真實。此外，扣案之制式手槍
      一枝，認係巴西ＴＡＵＲＵＳ廠ＰＴ九二ＣＳ型口徑九釐米制式半自動手槍，
      機械性能良好，可擊發子彈，具殺傷力；子彈參顆，認均係口徑九釐米制式辦
      自動手槍彈，均具殺傷力，有內政部警政署刑事警察局九十一年六月十九日刑
      鑑字第０九一０一三二一三七號鑑定書一份在卷可佐，故被告己○○持有具殺
      傷力之槍械、子彈犯行，可堪認定。
（四）綜上，被告己○○辯稱其僅為被告戊○○處理自首案件，並未教唆其頂替，且
      槍械係被告戊○○所有云云，並不可採，本案事證明確，被告己○○犯行洵堪
      認定，應依法論科。
二、核被告己○○所為係犯刑法第一百六十四條第二項、第二十九條第一項教唆頂替
    罪、槍砲彈藥刀械管制條例第七條第四項非法持有槍枝、第十二條第四項非法持
    有子彈罪，核被告戊○○所為係犯刑法第一百六十四條第二項頂替罪嫌。被告己○○以一行為非法持有槍枝與子彈為想像競合犯，應從一重論以槍砲彈藥刀械管
    制條例第七條第四項非法持有槍枝罪。另被告己○○所犯教唆頂替罪與非法持有
    槍枝罪間，有方法手段之牽連關係，應依牽連犯規定，從一重論以非法持有槍枝
    罪。另按自首以對於未發覺之罪投案而受裁判為要件，至其方式雖不限於自行投
    案，即託人代理自首或向非偵查機關請其轉送，亦無不可，但須有向該管司法機
    關自承犯罪而受裁判之事實，始生效力，若於犯罪後，僅向被害人或非有偵查犯
    罪職務之公務員陳述自己犯罪之事實，而無受裁判之表示，即與自首之條件不符
    。最高法院五十年台上字第六五號判例可資參照。本案辯護人雖辯稱被告戊○○
    於本院殺人未遂案件審理中自白頂替犯行之行為符合自首要件，然查，被告戊○○雖於偵察機關尚未發覺其頂替犯行前，在本院九十一年八月七日審理殺人未遂
    案件調查程序中（本院殺人未遂案件卷第八十五頁）向本院陳述其頂替犯行，但
    本院並非偵查機關，且被告戊○○並未請本院向偵查機關轉送其自首之意思，又
    縱於當時檢察官亦在庭聽聞被告陳述頂替罪行，惟被告戊○○陳述其頂替罪行之
  目的係為求其殺人未遂案件為無罪判決，並未無向檢察官陳述其願受裁判之意思
    ，揆諸前揭說明，被告戊○○前開行為尚不符合自首要件，辯護人上開主張容有
    誤會，附此敘明。爰審酌被告己○○、戊○○之素行，被告己○○持有制式手槍
    並教唆頂替，嚴重影響社會秩序，被告戊○○頂替他人犯罪，造成偵查機關查緝
    人力之浪費及追查真正犯人之困難、被告己○○、戊○○犯罪之動機、目的、方
    法，及被告己○○矢口否認犯罪、被告戊○○則坦承犯行之犯罪後態度，認公訴
    人對被告己○○求刑七年，尚嫌太重，分別量處如主文所示之刑，並就被告己○○罰金部分諭知易服勞役之折算標準，及被告戊○○部分諭知易科罰金之標準。
    扣案之制式半自動手槍一枝（口徑九釐米、含雙排彈匣一個、槍枝管制編號：0
    000000000）為違禁物，不問屬於犯人與否，應依刑法第三十八條第一
    項第一款宣告沒收，另扣案子彈三顆，業於送鑑時試射用罄，非屬違禁物，爰不
    予宣告沒收，附此敘明。
參、無罪部分：
一、公訴意旨略以：被告甲○○明知被告戊○○並非於九十一年五月二十五日上午七
    時許至「征服情海」ＫＴＶ開槍之人，竟於同年五月二十六日，與被告己○○在
    花蓮縣吉安鄉○○○街十八號住處，允予支付律師費用及解決家庭經濟問題，共
    同教唆被告戊○○頂替該男開槍傷人之罪行，經被告戊○○同意後，被告己○○
    遂於同年五月二十六日晚間，驅車載被告甲○○、被告戊○○至余道明律師事務
    所，欲委任余律師帶領戊○○向警方自首，當晚被告甲○○為防戊○○反悔，並
    與其夜宿余律師事務所，翌日，由余律師帶同被告戊○○至花蓮縣警察局花蓮分
    局向警方自首開槍傷人。因認被告甲○○涉犯刑法第一百六十四條第二項、第二
    十九條第一項教唆頂罪嫌云云。
二、按犯罪事實應依證據認定之，無證據不得認定其犯罪事實，又不能證明被告犯罪
    者，應諭知無罪之判決，刑事訴訟法第一百五十四條第二項、第三百零一條第一
    項分別定有明文。次按認定不利於被告之事實，需依積極證據，苟積極證據不足
    為不利於被告事實之認定時，即應為有利於被告之認定，更不必有何有利之證據
    ，最高法院三十年上字第八一六號判例可資參照。
三、本件公訴意旨認被告涉犯教唆頂替罪嫌，無非係以共同被告戊○○於本院及台灣
    高等法院花蓮分院審理中之自白、證人乙○○、丁○○、余道明於本院審理中之
    證述、0000000000號手機電話通連記錄一份、制式手槍一枝、子彈三
    顆、擊發之彈殼、彈頭各一顆、內政部警政署刑事警察局九十一年六月十九日刑
    鑑字第０九一０一三二一三七號鑑定書一份為其主要論據。
四、訊據被告甲○○固不否認曾陪同被告戊○○至余道明律師事務所，惟矢口否認有
    何教唆頂替罪行，辯稱：因被告戊○○表示至余律師事務所去會害怕，所以伊才
    陪同前往等語，經查：0000000000號手機電話通連記錄一份係顯示被
    告戊○○於「征服情海ＫＴＶ」槍擊案發次日曾多次與被告己○○通話，另制式
    手槍一枝、子彈三顆、擊發之彈殼、彈頭各一顆及內政部警政署刑事警察局九十
    一年六月十九日刑鑑字第０九一０一三二一三七號鑑定書一份，僅顯示該槍械、
    子彈有殺傷力，且係用以射擊「征服情海ＫＴＶ」之槍枝，均與被告甲○○有無
    教唆被告戊○○頂替之犯行無關。另證人乙○○於本院殺人未遂案件審理中僅證
    稱：被告戊○○到被告己○○家中時，被告甲○○均在場。另證人丁○○於本院
    殺人未遂案件審理中及本院審理中均證稱：伊陪同被告戊○○到被告己○○家中
    時，被告甲○○在場，被告戊○○、己○○及甲○○一起談話，但沒有談到槍，
    伊也沒有注意他們談什麼等語；證人余道明則於本院殺人未遂案件審理中證稱：
    被告戊○○、己○○和甲○○一起到事務所找伊，被告甲○○並陪被告戊○○留
    在事務所過夜，沒有離開等語，故上開證人之證述僅能證明被告甲○○於被告戊○○與己○○談話時在場，及事後被告甲○○曾陪被告戊○○夜宿律師事務所等
    情，但均無法據以推定被告甲○○有要求被告戊○○頂替之犯行，況被告戊○○
    於本院審理中明白證稱：被告戊○○與己○○談話時，被告甲○○有加入談話，
    但對談話內容印象模糊。是被告己○○叫伊去頂罪，被告甲○○並未要求伊去頂
    罪等語，益證被告甲○○並未教唆被告戊○○頂替。從而依公訴人所提出之證據
    ，只能證明被告甲○○於被告戊○○前往被告己○○家中時在場，並陪同被告戊○○至律師事務所，然尚無從認定被告甲○○有何教唆被告戊○○頂替之行為。
    此外，復查無其他積極證據足認被告甲○○有何教唆頂替犯行，被告甲○○之犯
    罪應屬不能證明，揆諸前揭說明，自應為無罪之諭知。
據上論結，應依刑事訴訟法第二百九十九條第一項前段、第三百零一條第一項，刑法
第一百六十四條第二項、第二十九條第一項、第十一條前段、第五十五條、第四十二
條第三項、第四十一條第一項前段、第三十八條第一項第一款，槍砲彈藥刀械管制條
例第七條第四項、第十二條第四項，罰金罰鍰提高標準條例第一條前段、第二條，判
決如主文。
本案經檢察官丙○○到庭執行職務。
中      華      民      國    九十三    年     十一     月      二      日
                              臺灣花蓮地方法院刑事第二庭
                                  審判長法官  林  碧  玲
                                        法官  陳  世  博
                                        法官  俞  秀  美
右正本證明與原本無異。
如對本判決不服，應於送達後十日內，向本院提出上訴狀。（應抄附繕本）
                                  法院書記官
中      華      民      國    九十三    年     十一     月      三      日
附錄本判決論罪之法律條文：
刑法第一百六十四條：
藏匿犯人或依法逮捕、拘禁之脫逃人或使之隱避者，處二年以下有期徒刑、拘役或五
百元以下罰金。
意圖犯前項之罪而頂替者亦同。
槍砲彈藥刀械管制條例第七條第四項：
未經許可，持有、寄藏或意圖販賣而陳列第一項所列槍砲、彈藥者，處五年以上有期
徒刑，併科新臺幣一千萬元以下罰金。
